臺灣臺中地方法院民事判決　九十一年度重訴字第八八七號
　　原　　　告　中央信託局台中分局
　　法定代理人　乙○○
　　訴訟代理人　甲○○
　　法定代理人　己○○
　　訴訟代理人　戊○○
　　被　　　告　庚○○
　　　　　　　　丙○○
　　　　　　　　丁○○
右當事人間請求清償借款事件，本院判決如左：
    主      文
被告應連帶給付原告新臺幣參仟肆佰柒拾玖萬壹仟柒佰陸拾壹元，及如附表所示之利息、違
約金。
原告其餘之訴駁回。
訴訟費用由被告連帶負擔十分之九，餘由原告負擔。
    事      實
甲、原告方面：
一、聲明：求為判決被告應連帶給付原告新台幣（下同）三千五百零四萬七千八百六十九元
          ，及自民國（下同）八十九年六月三日起至清償日止，按年息百分之八計算之利
          息，暨自八十九年七月四日起至清償日止，逾期在六個月以內者按上開利率百分
          之十，超過六個月部分， 按上開利率百分之二十計算之違約金。
二、陳述：
（一）被告啟阜建設股份有限公司（下稱啟阜公司）以其餘被告為連帶保證人，於八十七年
      三月二日和原告簽訂授信綜合額度契約，約定借款額度為二億元，授信契約期限自八
      十七年三月二日起至八十八年三月二日止，約定利息按原告所訂基本放款利率計算，
      自借款日起，按月計付，遲延履行時，除仍按上開利率計息外，逾期清償在六個月以
      內者，按上開利率百分之十，超過六個月者，按上開利率百分之二十計付違約金。後
      原告於八十七年八月十二日借款六千萬元給被告啟阜公司，詎上開借款屆期後被告啟
      阜公司僅清償一千二百萬元，尚有四千八百萬元未清償，原告乃於九十年十一月二十
      二日將被告啟阜公司之活期存款一百九十三萬九千五百零九元、支票存款一千元、定
      期存款一千二百七十一萬五千八百三十二元，合計一千四百六十五萬六千三百四十一
      元，除以一千二百九十五萬二千一百三十一元抵銷部分本金外，另一百七十萬四千二
      百十元則用以抵銷自八十九年六月三日起至同年十一月二十一日止之利息，目前尚欠
      本金三千五百零四萬七千八百六十九元及如附表一所示之利息、違約金未清償，被告
      庚○○、丙○○、丁○○為連帶保證人，依法亦應負連帶清償之義務。
（二）原告應依八十九年六月二十三日之銀行團會議決議就系爭借款自八十九年七月一日至
      九十年六月三十日之利息按年利率百分之六計算，惟對原告應無拘束力，因原告並未
      表示同意。
三、證據：提出授信綜合額度契約影本一件、約定書影本四件、中央信託局牌告利率表影本
          一件、股份有限公司變更登記表（含董事、監察人名單）影本一件、放款帳卡明
          細列印處理二紙、借款支用申請書影本一件、帳卡影本二件、原告函影本一件、
          放款帳卡明細列印三張、戶籍謄本三件、以年息百分之六試算明細表一件為證。
乙、被告方面：
壹、被告啟阜公司部分：
一、聲明：求為判決駁回原告之訴。
二、陳述：
（一）按被告啟阜公司為啟阜工程團隊之成員，曾於八十九年六月二十三日與銀行團會議記
      錄，其中四、決議事項：自八十九年七月一日起至九十年六月三十日止，利率按百分
      之六計息，先支付百分之三，餘百分之三記帳，本次會議原告亦有派員出席，自受拘
      束。
（二）再按現行公司法公司重整之目的，學者多數採取一為清理債務、一為維持企業，而前
      開銀行團會議之召開，亦屬被告陷於財務危機時，為清理銀行團債務及維持被告企業
      團隊而召集，應類推公司法第三百零二條規定，系爭決議已生效。
三、證據：提出八十九年六月二十三日會議記錄影本一件為證。
貳、被告丙○○部分：
一、聲明：求為判決駁回原告之訴。
二、陳述：被告丙○○確係系爭契約之連帶保證人無誤，但被告丙○○於八十七年間即已離
          職，離職時有通知原告，但原告不同意就系爭契約解除被告丙○○之連帶保證責
          任。
、被告庚○○、丁○○部分：
    被告庚○○、丁○○未於言詞辯期日到場，亦未提出書狀作何聲明或陳述。
    理      由
一、被告庚○○、丁○○經合法通知未於言詞辯論期日到場，核無民事訴訟法第三百八十六
    條各款所列情形，爰依原告之聲請，由其一造辯論而為判決，均先予敘明。
二、本件原告主張：被告啟阜公司以其餘被告為連帶保證人，於八十七年三月二日和原告簽
    訂授信綜合額度契約，約定借款額度為二億元，授信契約期限自八十七年三月二日起至
    八十八年三月二日止，約定利息按原告所訂基本放款利率計算，自借款日起，按月計付
    ，遲延履行時，除仍按上開利率計息外，逾期清償在六個月以內者，按上開利率百分之
    十，超過六個月者，按上開利率百分之二十計付違約金。後原告於八十七年八月十二日
    借款六千萬元給被告啟阜公司，詎上開借款屆期後被告啟阜公司僅清償一千二百萬元，
    尚有四千八百萬元未清償，原告乃於九十年十一月二十二日將被告啟阜公司之活期存款
    一百九十三萬九千五百零九元、支票存款一千元、定期存款一千二百七十一萬五千八百
    三十二元，合計一千四百六十五萬六千三百四十一元，除以一千二百九十五萬二千一百
    三十一元抵充部分本金外，另一百七十萬四千二百十元則用以抵充自八十九年六月三日
    起至同年十一月二十一日止之利息，目前尚欠本金三千五百零四萬七千八百六十九元及
    如附表一所示之利息、違約金未清償，被告庚○○、丙○○、丁○○為連帶保證人，依
    法亦應負連帶清償之義務，為此訴請被告等連帶如數清償等語；被告啟阜公司則以：被
    告啟阜公司為啟阜工程團隊之成員，曾於八十九年六月二十三日與銀行團會議記錄，其
    中四、決議事項：自八十九年七月一日起至九十年六月三十日止，利率按百分之六計息
    ，先支付百分之三，餘百分之三記帳，本次會議原告亦有派員出席，自受拘束，故原告
    之主張並非全部屬實等語置辯；被告丙○○則以：被告丙○○確係系爭契約之連帶保證
    人無誤，但被告丙○○於八十七年間即已離職，離職時有通知原告，但原告不同意就系
    爭契約解除被告丙○○之連帶保證責任等語，資為抗辯。
三、經查：被告啟阜公司以其餘被告為連帶保證人，於八十七年三月二日和原告簽訂授信綜
    合額度契約，約定借款額度為二億元，授信契約期限自八十七年三月二日起至八十八年
    三月二日止，約定利息按原告所訂基本放款利率計算，自借款日起，按月計付，遲延履
    行時，除仍按上開利率計息外，逾期清償在六個月以內者，按上開利率百分之十，超過
    六個月者，按上開利率百分之二十計付違約金。後原告於八十七年八月十二日借款六千
    萬元給被告啟阜公司，上開借款屆期後被告啟阜公司僅於清償一千二百萬元，尚有四千
    八百萬元及自八十九年六月三日起之利息未清償，原告乃於九十年十一月二十二日將被
    告啟阜公司之活期存款一百九十三萬九千五百零九元、支票存款一千元、定期存款一千
    二百七十一萬五千八百三十二元，合計一千四百六十五萬六千三百四十一元，向被告啟
    阜公司表示用以抵銷被告啟阜公司積欠原告之債務等情，業據原告提出授信綜合額度契
    約影本一件、約定書影本四件、中央信託局牌告利率表影本一件、股份有限公司變更登
    記表（含董事、監察人名單）影本一件、放款帳卡明細列印處理二紙、借款支用申請書
    影本一件、帳卡影本二件、原告函影本一件、放款帳卡明細列印三張為證，互核相符，
    復為被告啟阜公司、丙○○所不爭執，而被告庚○○、丁○○經合法通知，亦未到場就
    此部分為爭執，自堪信為真實，被告啟阜公司為借款人，被告庚○○、丙○○、丁○○
    為連帶保證人，對抵銷後之債務（詳細金額，詳後）自應負連帶清償之責任。
四、再者，原告曾於八十九年六月二十三日派員參加在台中市○○○路○段一六０之一號地
    下一樓之「啟阜工程團隊與銀行團會議」，而被告啟阜公司為前開所指之啟阜工程團隊
    之一員，當場啟阜工程團隊與銀行團間作成如下之決議：即自八十九年七月一日起至九
    十年六月三十日止利率依百分之六計算，先支付百分之三，餘百分之三記帳等情，業據
    被告提出八十九年六月二十三日會議記錄影本一件為證，原告對該會議記錄之真正並未
    爭執，僅陳稱該決議內容對原告應無拘束力，因原告並未表示同意等語；惟查前開會議
    既係由原告所授權之人代理原告參與，則原告對於該次會議中原告對被告啟阜公司所為
    之承諾，自應受拘束，原告此部分所指尚無可採。按依照前開決議內容，原告係向被告
    啟阜公司表明自八十九年七月一日起至九十年六月三十日止利率依百分之六計算，先支
    付百分之三，餘百分之三記帳等語，顯見對於逾越該項範圍之利息部分，原告有拋棄該
    部分債權之意思，依民法第三百四十三條之規定，當生免除債務之效力，其此部分債之
    關係消滅，不得再對被告啟阜公司請求，本件被告庚○○、丙○○、郭顥銘係連帶保證
    人，亦同免責任，至於被告丙○○雖辯稱其向原告要求解除連帶保證責任，惟原告未同
    意等語，縱屬真實，亦不足阻卻其連帶保證責任之成立，故其所辯尚無可取。
五、又查，原告於八十九年十一月二十二日將被告啟阜公司存在原告處之存款債權合計一千
    四百六十五萬六千三百四十一元用以抵銷被告啟阜公司積欠原告之債務，則依據民法第
    三百三十四條、第三百二十三條規定，被告啟阜公司可供抵銷之存款債權，不足清償全
    部債務，自應先抵充利息，次抵充原本。本件被告啟阜公司自八十九年六月三日起即未
    繳納利息，參酌前開說明，則自八十九年六月三日起至同年六月三十日止，被告啟阜公
    司依約應繳納之利息，為三十一萬一千八百八十二元（按年息百分之八．四七計算），
    而自八十九年七月一日起至八十九年十一月二十一日止，則依前開決議按年百分之六計
    算，應納之利息額為一百十三萬六千二百二十元，合計為一百四十四萬八千一百零二元
    ，前開可供抵銷之金額總數為一千四百六十五萬六千三百四十一元，其中一百四十四萬
    八千一百零二元用以抵銷自八十九年六月三日起至同年十一月二十一日止之利息後，餘
    額一千三百二十萬八千二百三十九元，均可供用以抵銷本金，抵銷後，被告啟阜公司積
    欠原告之本金餘額即為三千四百七十九萬一千七百六十一元。而被告所積欠之利息即僅
    餘如附表所示之利息而已。再，有關違約金之計算，原告主張自八十九年七月四日起算
    ，惟如前述所述，原告既已於自八十九年七月一日起至九十年六月三十日止減收利息，
    而被告啟阜公司復確有將依百分之三計算之利息部分存入約定帳戶欲供原告扣取，而是
    原告未予扣取等情，亦為兩造所不爭執，而在原告抵銷前，既係原告未依約扣取，則被
    告自難認為有何違約之情事，而應認為自原告主張抵銷之翌日，被告啟阜公司未再清償
    債務時始構成違約（即自八十九年十一月二十三日起），故而，原告得請求之違約金亦
    僅如附表違約金欄所示之部分而已，原告主張應自八十九年七月四日起算違約金云云，
    要與實情不符，應無可採信。
六、從而，原告基於消費借貸及連帶保證契約，訴請被告等連帶清償借款，在三千四百七十
    九萬一千七百六十一元及如附表所示之利息、違約金之範圍內，為有理由，應予准許；
    逾此部分之請求，於法無據，應駁回其訴。
七、本件事證已臻明確，兩造其餘攻擊及防禦方法，經審酌結果與本件判決之結論無影響，
    爰不予一一論列，併此敘明。
八、據上論結，本件原告之訴為一部有理由，一部無理由，依民事訴訟法第三百八十五條第
    一項前段、第七十九條但書、第八十五條第二項，判決如主文。
中　　　華　　　民　　　國　　　九十一　　  年　　　十一　　　月　　 十四　　 日
~B臺灣臺中地方法院民事第四庭
~B    法　官　李國增
右為正本係照原本作成。
如不服本判決，應於判決送達後二十日內，向本院提出上訴狀（須按他造當事人之人數附繕
本）。
中　　　華　　　民　　　國　　　九十一　　　年　　　十一　　　月　　 十九　　 日
~B法院書記官
~F0;
~T40;
┌──────────────────────────────────────────────────┐
│附表                                                                                            　  │
├──┬───────┬────────────────┬──────────────────────┤
│編號│借  款  餘  額│　利                          息│違                　約                   金 │
│    │  （新台幣）  │  　                            │                                      　    │
├──┼───────┼────────────────┼──────────────────────┤
│ 一 │三千四百七十九│(一)自民國（下同）八十九年十一月二│(一)自民國（下同）八十九年十一月二十三日起至九│
│    │萬一千七百六十│　十二日起至九十年六月三十日止，│　十年五月二十二日止，按週年利率百分之０．六│
│    │一元          │　按週年利率百分之六計算。      │　計算。　　　　　　　　　　　　　　　　　　│
│    │              │(二)自九十年七月一日起至清償日止，│(二)自九十年五月二十三日起至九十年六月三十日止│
│    │              │　，按週年利率百分之八計算。    │  ，按週年利率百分之一．二計算。  　　　　　│
│    │              │　         　    　             │(三)自九十年七月一日起至清償日止，按週年利率百│
│    │              │                                │  分之一．六計算。　　                　　　│
└──┴───────┴────────────────┴──────────────────────┘
